台灣新竹地方法院刑事判決　　　　　　　　　　　　　　九十年度易字第一六四號
　　公　訴　人　台灣新竹地方法院檢察署檢察官
　　被　　　告　丙○○
　　選任辯護人　李克欣律師
右列被告因妨害自由案件，經檢察官提起公訴（八十九年度偵字第五四一七號），本
院判決如左：
    主  文
丙○○共同以強暴使人行無義務之事，處拘役伍拾伍日，如易科罰金，以佰元折算
壹日。
    事  實
一、緣丙○○與甲○○間因債務事項而有怨隙，於民國八十九年一月十一日，適丙○○與戊○○及其他人於自宅中聚會，丙○○為與甲○○解決該事，經與四、五名
    年籍姓名不詳之男子基於共同之犯意聯絡，丙○○乃要戊○○與甲○○聯絡，戊○○與甲○○約定當日九時在新竹市○○街郵局附近之綠色咖啡廳，甲○○不疑
    有他與其妻林素卿依約前往，至該處後甲○○始查知要去丙○○住處而拒絕，眾
    人即以強暴之方式，強要甲○○拉上車後載至丙○○住處與丙○○商談，林素卿
    見狀乃立即報警，經警陪同至丙○○住處覓得甲○○。
二、案經台灣新竹地方法院檢察署檢察官自動偵查起訴。
    理  由
一、訊之被告丙○○固不否認於八十九年一月十一日晚間與戊○○及其他人於自宅中
    聚會，之後，甲○○亦有到場之事實，惟否認有何妨害自由之行為，辯稱：伊並
    未到新竹市○○街去，甲○○到場是要談事，並未有用強暴行為，且甲○○、林
    素卿與戊○○所言前後不符不足採信等語。惟查：被害人甲○○於前述之時間地
    點遭戊○○及其他四、五名年籍姓名不詳之男子強押上車載至被告家中之事實，
    業據被害人於偵查中（他卷第十二頁、第五十五頁）以及本院調查時（本院九十
    年三月一日訊問筆錄參見）指述明確，以及證人即被害人之妻林素卿於本院調查
    時（本院九十年四月十一日訊問筆錄參見）陳述明確，且二人分別於本院所述之
    經過情形與細節，亦均相符，足見應非編撰，另被害人遭押走之後，證人林素卿
    隨即向警方報案後，由管區員警柯鈞淵、丁○○、陳清榮偕同證人林素卿到被告
    住處找被害人之經過情形，亦據證人柯鈞淵（本院九十年六月二十日訊問筆錄參
    見）、丁○○（本院九十年七月十一日訊問筆錄參見）到庭證述明確，又證人林
    素卿復因被害人受有前述經過，而於事發後至新竹市政府（被害人及戊○○均任
    職於新竹市政府）說明此事之情，亦據證人即政風室主任己○○到庭證述明確（
    本院九十六月十二日訊問筆錄參見），均堪採信，從而，就被害人之妻於本件行
    為發生後，隨即報警處理，並與警至被告住處找回被害人，並於嗣後向政風室主
    任反映此事之事實以觀，足見當時被害人確有遭人強押，應可確定；其次，關於
    決定被害人遭強押之部分，亦據證人戊○○亦稱：「（打電話時）我當時在丙○○住處，是他按電話之後要我跟他講話」（他卷第六十一頁參見），於本院調查
    時證稱：「卓回來，卓說叫我打電話給我甲○○，我說我不知巫的電話及行動，
    是卓的兒子打電話叫我講」等語（本院九十年三月十五日訊問筆錄參見），而證
    人即當時在被告家中餐敘之兵役局長陳建文證稱：「當天在場的有丙○○、戊○○夫婦」、「吃飯不到半小時，丙○○與戊○○就離席了，後來我發現他們離開
    為何那麼久」等語（他卷第七十四頁參見），且被告於偵查中亦供稱：「戊○○
    有在我家打電話給甲○○，他說要協調我與甲○○之間的糾紛」等語（他卷第六
    十七頁參見），尤再參酌被害人經押到被告住處後，即與被告發生爭執等情，亦
    據證人乙○○證述明確（本院九十年六月二十日訊問筆錄參見），足見被告確係
    有共同參與本件行為甚明，是被告所辯之詞，尚不足採；再者，證人戊○○屢屢
    陳述其係遭被告脅迫而通知被害人等情（業經台灣新竹地方法院檢察署檢察官無
    不起訴處分），然而，被害人及證人林素卿於本院調查時，均具體明確指陳在新
    竹市○○街郵局時，證人戊○○以手搭住被害人之肩膀朝上車之汽車走去等情，
    而此顯然不利於證人戊○○，則證人戊○○證詞反覆之部分，亦難為非毫無緣由
    ，又本案係因先前被告與被害人間之傷害等案件（另由本院以八十九年度易字第
    六七三號受理）見報後，由台灣新竹地方法院檢察署檢察官偵查後就本案部分起
    訴（他卷第一、二頁參見），核與證人林素卿於本院調查時所陳本案係檢方自動
    偵查，伊等本不願追究，不然案發後即會提出告訴等語相符，因而，在被害人及
    證人林素卿不願再予追究之情形下，二人對受理報案而前往被告住處處理之員警
    柯鈞淵、丁○○等表示僅是債務糾紛等語，亦非屬違背常理之事，是被告所辯個
    人所述有矛盾之情形，應不足做為被害人指述及證人證述不足採信之緣由；綜上
    ，本件事證已臻明確，被告犯行堪予認定。
二、次按行為後法律有變更者，適用裁判時之法律，但裁判前之法律有利於行為人者
    ，適用最有利於行為人之法律，刑法第二條第一項定有明文。而法律之有利不利
    於行為人，應綜其全部之結果，而為比較，再適用有利於行為人之法律處斷（最
    高法院二十四年上字第四六三四號判例參照）。查被告前開行為後，刑法第四十
    一條業於九十年一月四日修正為「犯最重本刑為五年以下有期徒刑以下之刑之罪
    ，而受六月以下有期徒刑或拘役之宣告，因身體、教育、職業、家庭之關係或其
    他正當事由，執行顯有困難者，得以一元以上三元以下折算一日，易科罰金。但
    確因不執行所宣告之刑，難收矯正之效或難以維持法秩序者，不在此限。」、「
    併合處罰之數罪，均有前項情形，其應執行之刑逾六月者，亦同。」，並於同年
    月十日公布施行，於同年月十二日生效，是被告行為後法律已有變更，而比較新
    舊法之規定，於所犯最重本刑為三年以下有期徒刑以下之刑之罪而諭知六月以下
    有期徒刑或拘役之宣告時，依舊法之規定應為易科罰金之諭知，而依新法之規定
    ，尚得於裁判時審酌矯正之效以及維持法秩序等情事，而得不為易科罰金之諭知
    ，因此，綜合新舊法全部結果以觀，以舊法為輕，則依刑法第二條第一項但書之
    規定，自應適用舊法即行為時之刑法第四十一條之規定，合先敘明。
三、核被告所為，係犯刑法第三百零四條第一項之使人行無義務罪。被告與其他共犯
    間，有犯意之聯絡及行為之分擔，為共同正犯。至共同行為之人，雖據證人戊○○陳稱有少年等語，為其係推測所得，尚無據此而予認定，併此說明。爰審酌本
    件係因被告與被害人間之債務關係所衍生、被告行為之目的、手段、對被害人所
    造成之影響、犯罪後之態度等一情狀，判決如主文所示之刑，並諭知易科罰金之
    標準，併定應執行刑。
四、據上論斷，應依刑事訴訟法第二百九十九條第一項前段，刑法第二條第一項但書
    、第二十八條、第三百零四條第一項、修正前第四十一條，罰金罰鍰提高標準條
    例第一條前段、第二條，判決如主文。
本案經檢察官郭祺湧到庭執行職務。
中      華      民      國    九十一    年      一      月      十      日
                              台灣新竹地方法院刑事第二庭
                                  法      官    蘇  嘉  豐
右正本證明與原本無異。
如不服本判決，應於判決送達後十日內向本院提出上訴狀( 應附繕本 )。
                                  書  記  官    賴  寶  合
中      華      民      國    九十一    年      一      月      十      日
附錄本案論罪科刑所適用法條全文：
刑法第三百零四條第一項
以強暴、脅迫使人行無義務之事或妨害人行使權利者，處三年以下有期徒刑、拘役或
三百元以下罰金。
